臺灣臺北地方法院刑事判決　　　　　　　　　　　　　九十三年度訴緝字第九七號
　　公　訴　人　臺灣臺北地方法院檢察署檢察官
　　被　　　告　乙○○
右列被告因業務侵占等案件，經檢察官提起公訴（八十四年度偵字第九一二九號），
因被告就被訴事實為有罪之陳述，合議庭裁定由受命法官獨任進行簡式審判程序，本
院判決如左：
    主  文
乙○○連續意圖為自己不法之所有，而侵占對於業務上所持有之物，累犯，處有期徒
刑壹年，緩刑肆年。
    事  實
一、乙○○前於民國七十九年間因犯詐欺案件，經台灣士林地方法院判處有期徒刑五
    月確定，於七十九年十二月二十八日執行完畢。緣八十三年間乙○○擔任位於臺
    北市○○○路與和平東路口福客多商店股份有限公司（以下簡稱福客多公司）錦
    華門市店店長，負責櫃檯之收銀，為從事業務之人，竟仍不知悔改，基於意圖為
    自己不法所有及行使業務登載不實文書之概括犯意，利用收銀之機會，自八十三
    年三月十七日起至同年八月十五日止，連續多次侵占其所持有之門市週轉金共新
    臺幣（下同）十六萬四千九百六十五元，而其為掩飾犯行，明知每日並未匯款足
    夠之金額，竟又連續在業務上所製作之福客多商店股份有限公司營業日報表「Ｐ
    本日銀行（郵局）匯款數」欄內，登載不實匯款金額後傳真給總公司人員行使之
    ，足以生損害於福客多公司。
二、案經福克多商店訴由台灣台北地方法院檢察署檢察官偵查起訴。
    理  由
一、右揭犯罪事實，業據被告乙○○於本院審理時坦認不諱（見本院九十三年八月三
    日審理筆錄），核與告訴代理人鄭博文、甲○○指述被告連續業務侵占及行使業
    務登載不實文書犯行甚詳（見八十四年度偵字第九四二九號卷第二五頁、本院九
    十三年六月八日審理筆錄），並經證人康夏華證述明確（見本院九十三年六月八
    日審理筆錄），且有福客多商店股份有限公司營業日報表、店長移交清單、侵占
    款項列表、和解書等附卷可參，被告出於任意性之自白與事實相符應堪採信，本
    件事證明確，被告犯行應堪認定。
二、核被告所為，係犯刑法第三百三十六條第二項業務侵占罪及第二百十六條、第二
    百十五條之行使業務登載不實文書罪，其先後多次業務侵占及行使業務登載不實
    文書犯行，均時間緊接，觸犯構成要件相同之罪，顯係基於概括犯意為之，均依
    連續犯規定以一罪論，並加重其刑；其所犯上開兩罪間，有方法結果之牽連關係
    ，應從一重之連續業務侵占罪論處。又其前於七十九年間因犯詐欺案件，經台灣
    士林地方法院判處有期徒刑五月確定，於七十九年十二月二十八日執行完畢，有
    臺灣高等法院被告全國前案紀錄表可徵，其於有期徒刑執行完畢未滿五年，再犯
    本件有期徒刑以上之罪，為累犯，應依刑法第四十七條規定加重其刑，並遞予加
    重之。爰審酌被告利用業務上之機會侵占財物，且為掩飾犯行又登載不實之營業
    日報表，惡性非輕，然所侵占財物僅有十六萬四千九百六十五元，犯後坦認犯行
    、深表悔悟等情，量處如主文所示之刑。又按刑法第七十四條第二款所稱「五年
    以內」未曾受有期徒刑以上刑之宣告，應以後案宣示判決之時，而非以後案犯罪
    之時，為其認定之基準；即後案「宣示判決時」既已逾前案有期徒刑執行完畢或
    赦免後五年以上，雖後案為累犯，但累犯成立之要件與宣告緩刑之前提要件（即
    刑法第七十四條第一款、第二款所示之情形）本不相同，且法律亦無限制累犯不
    得宣告緩刑之規定，故成立累犯者，若符合緩刑之前提要件，經審酌後，認其所
    宣告之刑以暫不執行為適當者，仍非不得宣告緩刑（最高法院九十二年第十八次
    刑事庭會議決議參照），本件被告前受有期徒刑以上刑之宣告，執行完畢後五年
    內未曾受有期徒刑以上刑之宣告，有臺灣高等法院被告全國前案紀錄表可徵，被
    告事後已坦承犯行，深具悔意，且已將侵占之金額全數歸還予被害人，有和解書
    一紙附卷可參，福客多公司亦具狀表明不願再追究被告刑責（見被害人九十三年
    八月二日刑事陳報狀），信其經此論罪科刑之教訓，應知警惕而無再犯之虞，本
    院認前開對其宣告之刑以暫不執行為適當，併予宣告緩刑四年，用啟自新。至公
    訴人雖認被告除在營業日報表上之「本日銀行（郵局）匯款數」欄有登載不實外
    ，另在「昨日週轉金」、「今日週轉金」欄有登載不實犯行，然證人康夏華證稱
    ：這兩欄並非被告所登載，而是電腦自己計算後跑出來的等語（見本院九十三年
    六月八日審理筆錄），是尚難認被告就此兩欄有登載不實之犯行，公訴人所指容
    有誤會，應由本院更正之，附此敘明。
據上論斷，應依刑事訴訟法第二百九十九條第一項前段、第二百七十三條之一第一項
，刑法第五十六條、第二百十六條、第二百十五條、第三百三十六條第二項、第五十
五條、第四十七條、第七十四條第二款，罰金罰鍰提高標準條例第一條前段，判決如
主文。
本案經檢察官葉雅婷到庭執行職務
中　　　華　　　民　　　國　　九十三　　年　　　八　　　月　　　十　　　日
                                      臺灣臺北地方法院刑事第三庭
                                          法  官 蔡如琪
右正本證明與原本無異。
如不服本判決，應於判決送達後十日內，向本院提出上訴狀。
                                          書記官 黃鈴容
中　　　華　　　民　　　國　　九十三　　年　　　八　　　月　　　十　　　日
附錄法條
中華民國刑法第二百一十六條
(行使偽造變造或登載不實之文書罪)
行使第二百十條至第二百十五條之文書者，依偽造、變造文書或登載不實
事項或使登載不實事項之規定處斷。
中華民國刑法第二百一十五條
(業務上文書登載不實罪)
從事業務之人，明知為不實之事項，而登載於其業務上作成之文書，足以
生損害於公眾或他人者，處三年以下有期徒刑、拘役或五百元以下罰金。
中華民國刑法第三百三十六條
(公務公益侵占罪、業務侵占罪)
對於公務上或因公益所持有之物，犯前條第一項之罪者，處一年以上七年
以下有期徒刑，得併科五千元以下罰金。
對於業務上所持有之物，犯前條第一項之罪者，處六月以上五年以下有期
徒刑，得併科三千元以下罰金。
前二項之未遂犯罰之。
